【裁判字號】    90,重訴更,2
【裁判日期】    920619
【裁判案由】    給付借款
【裁判全文】
臺灣桃園地方法院民事判決  九十年度重訴更字第二號
    原      告  日盛國際商業銀行股份有限公司
               （原名為寶島商業銀行股份有限公司）
    法定代理人  乙○○
    訴訟代理人  丙○○
                徐昌鳴
                鄭永裕
                陳鈺君
                戊○○
    被      告  甲○○
    訴訟代理人  李文傑律師
                林建鼎律師
    複  代理人  丁○○  住新竹.
右當事人間請求給付借款事件，本院判決如左：
    主    文
被告應給付原告新台幣壹仟貳佰捌拾捌萬捌仟參佰陸拾捌元，及自民國八十九年四月
二十日起至清償日止，按年息百分之九點五三計算之利息，並自民國八十九年四月二
十日起至清償日止，按上開利率百分之二十計算之違約金。
訴訟費用由被告負擔。
    事    實
甲、原告方面：
一、聲明：如主文所示。
二、陳述：
（一）訴外人晉德電子興業公司（以下簡稱晉德公司）於民國八十五年一月十三日邀
      曾振富、游根松、游素珍、游嚴芝蘭為連帶保證人向原告借款新臺幣（下同）
      一千六百萬元，借款期間自八十五年一月十三日至八十六年一月十三日止，約
      定利息按年息百分之九點五三計算，並隨原告基本放款利率機動調整，且自借
      款日起以每個月為一期，每期平均攤還本金及利息，如遲延履行時，除仍按原
      放款利息計付外，逾期六個月以內者，按上開利率百分之十，逾期超過六個月
      部分，按上開利率百分之二十計付違約金，嗣因晉德公司於到期日無力清償，
      於八十六年三月三十一日晉德公司向原告申請延長系爭借款之清償期限，而原
      告鑑於晉德公司之財力狀況有惡化之虞，在確保債權之考量下，原告要求晉德
      公司必須增加一名連帶保證人為系爭借款擔保始同意延長，其後即追加被告為
      連帶保證人，雙方並簽立一紙變更借據契約書將系爭借款之清償期限延至八十
      六年七月十三日，詎系爭借款經原告處分抵押物後，僅獲償本金部分二百二十
      三萬一千六百三十二元及至八十九年四月十九日之利息、違約金，另晉德公司
      尚償還八十八萬元之本金，故尚餘一千二百八十八萬八千三百六十八元及其利
      息、違約金未償，又被告為系爭借款之連帶保證人，依法亦應負連帶清償之責
      ，爰依連帶保證之法律關係提起本件訴訟。
（二）辦理墊付國內票據（俗稱票貼）融資貸款，係指借戶公司拿正常商業交易所收
      之客票，至銀行辦理融資，若如被告所述原告僅給與晉德公司之融資額度原僅
      有二十五萬元，即喪失票貼貸款所提供循環動用之主要目的，且晉德公司於八
      十四年七月間即有辦理額度三百萬元之票貼貸款，嗣於八十五年七月間經原告
      將原票貼額度調降為一百萬元，其後因晉德公司營業情形及財務狀況不佳，為
      降低原告放款風險，遂於八十六年四月一日停止晉德公司票貼貸款融資額度，
      而停止當時之票貼額度仍有一百萬元，被告並未於八十五年間向原告申請將票
      貼額度提高至二百萬元。而於辦理票貼貸款時，依銀行之處理模式上均會以借
      款人名義開立一放款備償專戶，並將收妥之票據款項存入該戶，俟款項達到一
      定金額或於過一定期間後轉帳償還放款，待放款全數收回後，專戶內之存款餘
      額轉入借款人之一般存款帳戶，另依原告授信業務手冊第五篇第一章第九條第
      二項及第十條第二項規定及八十六年四月一日晉德公司之墊付國內票款融資動
      用申請書，可知原告係因晉德公司之申請，在清償放款後，才將備償專戶內之
      餘額轉入其活期帳戶內。
（三）現今工商資訊社會民智已開，辦理借款、擔任保證之法律常識及權利義務皆為
      一般民眾所熟知，依社會常情，一般人並不會於空白契據簽名蓋章，且銀行經
      營受諸多財政部、公平交易委員會、消基會等政府及民間團體監督，原告辦理
      授信案件時均依法令及內部規章辦理，而原告之經辦人員周俊雄及林世明對於
      當時系爭借款授信對保之實際情形亦已證述明確。又原告於八十六年六月六日
      對晉德公司聲請核發支付命令之聲請狀內已載明清償期限為八十六年七月十三
      日，而非原契約之清償期限同年一月十三日，足證上開變更借據契約書係作為
      延長系爭借款到期日之用。按民事訴訟法第二百七十七條之規定，被告既承認
      該變更借據契約書之簽名蓋章為真正，其抗辯所簽立之文件為空白契據一事，
      應由其負舉證之責，被告一再要求原告提供所有與系爭借款之契據、對帳單、
      往來帳目等文件資料，除破壞原告及同業商譽，並有遲延訴訟之嫌。
（四）原告於八十六年間就系爭借款僅對晉德公司、曾振富、游根松、游素珍、游嚴
      芝蘭聲請核發支付命令，而未對被告一併聲請，且遲至八十九年間始對被告聲
      請核發支付命令，係因管轄法院之不同及原告當時法務催收經辦一時疏失所致
      ，惟連帶債務之債權人依法得對於債務人中之一人或數人或其全體，同時或先
      後請求全部或一部之給付，且連帶債務未全部履行前，全體債務人仍負連帶責
      任。故原告自得選擇對連帶債務人中之一人或數人或其全體請求清償，被告亦
      不得因此免負連帶清償之責。又銀行於發生不良放款時，除循法律途徑外，通
      常仍會以電催、信催及親自訪催等方式進行催討，故原告當時之催收經辦為督
      促債務人還款，於核發支付命令後仍依前開方式催討，與常情並無不符。
（五）系爭借款於八十六年七月十三日到期後，原告並非同意晉德公司系爭借款可再
      次延期清償，係因晉德公司無力一次清償，並要求以分期方式償還，而原告係
      因考量為逐步收回債權、暨為避免系爭借款因到期後無法全數收回將導致列入
      逾期放款之後果，惟有接受晉德公司提出之分期攤還方式，才可符合此即財政
      部所規範之免列入逾期放款範圍之「協議分期償還」案件，而與民法第七百五
      十五條規定之「允許延期清償」之情形不同，原告僅同意繼續分期受領晉德公
      司所能償還之款項，故不得以此認定原告同意晉德公司延期清償，而所謂「洽
      延」，乃原告內部作業用語，並非謂原告即同意晉德公司再次延期清償，此由
      原告於八十六年八月二日即就系爭借款寄發全體借保戶借款到期之催告書可知
      ，況若原告同意晉德公司再次延期清償時，必會要求晉德公司暨全體連帶保證
      人再次簽立正式之變更借據契約書始可辦理，另依原告提出之授信約定書第十
      條約定可知，兩造既特別約定，非至主債務人全部清償，被告應負之連帶責任
      ，不歸消滅，則應認被告之連帶保證責任須至系爭借款完全清償始行消滅，被
      告自不得依民法第七百五十五條之規定，作為不負連帶清償責任之論據。且該
      授信約定書第十條第三項亦載明，被告之保證行為並無民法第七百五十五條之
      適用。
（六）本件係就鈞院八十八年度執宙字第六八六九號強制執行案件分配不足額部分請
      求被告清償，而該分配表上有關金額之計算於分配當時並無人提出異議。另鈞
      院八十八年執字第六六二九號之分配表中之所載債權原本欄為二百三十二萬八
      千二百一十四元，可知該執行事件與本件無關。
（七）依銀行一般授信作業流程，於接受客戶貸款申請後，首先進行徵信調查，經分
      析審核後決定准駁與否，若核准才通知客戶簽約對保，於完成上開手續後即撥
      付款項，晉德公司如欲申請票貼額度提高至二百萬元，則依照前開銀行作業習
      慣應於原告核准後被告始來行進行對保手續，且重新簽署新的借款契約，且所
      簽署之契約亦不會是銀行為辦理展延到期日或變更每月攤還額等貸款條件所用
      之變更借據契約書。又依系爭借款之放款帳務明細資料查詢觀之，在被告完成
      對保手續前，晉德公司僅繳息至原契約到期日八十六年一月十三日，其後即未
      再繳息，嗣於八十六年三月三十一日簽立變更借據契約書當日晉德公司隨即繳
      納二期利息及違約金，可知被告所簽署之變更借據契約書及授信約定書係作為
      擔保系爭借款延期清償之用。
（八）晉德公司前曾於八十四年間向原告借款一千六百萬元，期間為一年，八十五年
      間因上開借款到期，經原告辦理換單，即所謂「借新還舊」而清償，所謂「新
      」，即指系爭借款，所謂「舊」，指的是八十四年間晉德公司所借之款項，數
      額皆是一千六百萬元，原告與證人林世明對於系爭借款陳述之不一致，純粹係
      所用之術語不同所致，然對於系爭借款於八十六年間到期後展期，並追加被告
      為連帶保證人一節並無不同。
三、證據：提出下列證據為證，並請求傳訊證人周俊雄、林世明。
原證 一 ：墊付國內票款融資專用借款契約影本一份。
原證 二 ：借據影本一份。
原證 三 ：變更借據契約書影本一紙。
原證 四 ：放款帳目明細資料查詢表一份。
原證 五 ：授信約定書影本一份。
原證 六 ：本院八十八年度執宙字第六六二九號及八十八年度執宙字第六八六九號分配
          通知書暨分配表影本各一份。
原證 七 ：土地所有權狀影本暨建築改良物所有權狀影本各一份。
原證 八 ：墊付國內票款融資動用申請書影本三份。
原證 九 ：財政部函文影本一份。
原證 十 ：催告書影本一份。
原證十一：原告各級人員授信權責明細表影本一份。
原證十二：原告墊付國內票款融資要點影本一份
原證十三：原告交易查詢報表影本一份。
原證十四：戶籍謄本一份。
乙、被告方面：
一、聲明：駁回原告之訴。
二、陳述：
（一）於八十五年間晉德公司因原告核准之票貼額度僅有二十五萬元已不敷周轉需要
      ，乃向原告要求提高至二百萬元之額度，惟因原告遲未給與答覆，晉德公司遂
      向新竹國際商業銀行（原名新竹區中小企業銀行）埔心分行申請票貼貸款，並
      經核准在案，嗣於八十六年三月間，原告通知晉德公司關於申請增加票貼額度
      一事，因原有保證人擔保能力已有不足，如晉德公司能增加一名保證人，則核
      准希望較高，晉德公司鑑於向以原告為主要往來銀行，擔保物皆係抵押予原告
      ，為求便利，即針對原告上開要求，邀被告為上開票貼貸款之保證人，而被告
      前往原告中壢分行為對保行為時，所用印之變更借據契約書係依循銀行作業慣
      例，該契約書之內容為空白，嗣該票貼貸款未經原告核准，被告之保證行為自
      因主債務不存在而無所附麗，詎原告竟於日後晉德公司未依約清償系爭借款時
      ，為擴大追索對象及範圍，擅自於上開空白之變更借據契約書內，填寫作為被
      告擔保系爭借款延長半年清償之證明。
（二）原告既因被告之保證行為，而同意訴外人晉德公司展延系爭借款之清償期限至
      八十六年七月十三日，為何原告在上開清償期限屆至前，於同年六月六日即就
      系爭借款向鈞院聲請核發支付命令，且原告於聲請鈞院核發上開支付命令後，
      竟於同年八月二日另行寄發催告書，又原告明知被告為連帶保證人，卻在向鈞
      院聲請核發上開支付命令時，於其聲請狀內並未將被告載明為系爭借款之連帶
      保證人，且未同時一併向新竹地方法院聲請，而遲至八十九年七月，事隔三年
      之久始向新竹地方法院聲請，與事理有違。
（三）原告所提出之三張墊付國內票款融資動用申請書上記載核准貸放額度為三百萬
      元、一百萬元等數額，而原告實際撥貸予晉德公司之票貼金額，在八十四年七
      月十日為九十八萬元，八十五年七月十六日為五萬元，於八十六年四月一日則
      為零元，可知於八十五年間原告僅同意訴外人晉德公司票貼之實際額度僅有二
      十五萬元實屬有據。又於八十六年四月一日之墊付國內票款融資動用申請書上
      第一項撥貸數額之記載為零元，係因晉德公司向原告提出融資申請時，該撥貸
      數額欄均為空白，而交由原告事後補填所致。
（四）上開三張墊付國內票款融資動用申請書之日期間隔皆近一年，晉德公司既申請
      票貼貸款，自係因資金需求殷切，則票貼後票據如有餘額，晉德公司當不致任
      由票貼餘額閒置近一年，始填具墊付國內票款融資動用申請書動用，且晉德公
      司在八十五年七月十六日向原告申請票貼貸款時，依八十五年七月十六日之申
      請書所載，晉德公司尚有借款未還，且該次晉德公司亦未檢附任何票據，則晉
      德公司於八十六年四月一日應無票據餘額可供動用，況原告在核准票貼貸款後
      ，即逕將票貼後之票據餘額轉入一般存款帳戶，並無須晉德公司另行填具申請
      文件，且縱有填具申請文件之需，亦非填具專供申請票貼貸款使用之墊付國內
      票據融資動用申請書。
（五）原告之設立，乃係以營利為目的，在過去逾放比例偏高之狀況下，為彌補虧損
      ，將以各種方式向債務人求償，故不能因原告為金融機關，即逕認原告主張為
      真實，且原告應就其所稱「習慣」、「實務」之存在負舉證責任。
（六）依原告提出之墊付國內票款融資動用申請書所示，在晉德公司向原告提出融資
      申請時，均須耗費數日，經相關承辦人員層層審核後，原告始為准否貸放之決
      定，則本件變更借據契約書苟係為延展系爭借款清償期限，於八十六年三月三
      十一日所簽具，以上開層層審核之作業流程，原告顯無法在同日即同意就系爭
      借款償還期限為展延，原告主張晉德公司於簽約當日隨即繳納所欠利息與違約
      金二筆，與常理不合。
（七）晉德公司於八十六年七月十三日後，曾商請原告同意延期清償及分期攤還，且
      自八十六年九月開始晉德公司每月攤還五萬元、並自八十七年十月間開始每月
      清償七萬五千元，至八十八年三月間止，合計清償八十八萬元，嗣於八十八年
      五月六日原告始取消洽延，轉催收。按就定有期限之債務為保證者，如債權人
      允許主債務人延期清償時，保證人除對於其延期已為同意外，不負保證責任，
      為民法第七百五十五條所明定，原告就系爭債務既曾同意主債務人晉德公司延
      期分期清償，對被告之保證責任風險已有影響，原告允許晉德公司延期並分期
      攤還系爭借款，不論係出於自願，或外在因素被動同意，均應認被告已無需負
      擔保證責任，原告雖主張本件係商業借款，依約已被排除在外，惟此項定型化
      之約定已違反誠信、平等互惠原則，依公平交易法第二十四條、消費者保護法
      第十二條、民法第七十一條之規定，應屬無效。
（八）至八十七年九月四日為止，系爭借款之未償金額為一千五百四十萬元，其後晉
      德公司相繼有二件不動產遭原告聲請拍賣，拍定價額分別為一百六十七萬九千
      元及七百五十二萬元，又晉德公司另已清償八十八萬元，故原告主張晉德公司
      未償本金部分為一千二百八十八萬八千三百六十八元等情應負舉證責任。
（九）依證人林世明證稱，系爭借款係在八十四年一月時，晉德公司即已貸借，且於
      八十五年一月間已展期一次，八十六年一月間所為清償期限之延展，則屬第二
      次之展期行為，並於此次展期始追加被告為連帶保證人，則證人林世明與原告
      對於系爭借款貸借始期及清償期限延展次數，陳述並不一致。況證人林世明及
      周俊雄二人均曾受僱於原告及辦理系爭借款相關業務，其證言自難期待會客觀
      真實。
三、證據：提出下列證據為證。
被證一：借據影本一份。
被證二：新竹區中小企業銀行墊付國內票據申請書影本一份。
被證三：變更借據契約書影本一份。
被證四：原告支付命令聲請狀及本院八十六年度促字第一二四五三號支付命令影本各
        一件。
被證五：晉德公司延期清償申請書影本一份。
被證六：分期清償憑證影本七紙。
被證七：晉德公司分期清償明細表影本一份。
被證八：往來科目帳務資料查詢表影本一份。
    理    由
一、本件原告起訴主張：晉德公司於八十五年一月十三日向原告借款一千六百萬元，
    嗣後清償期延長至八十六年七月十三日，並增加被告為連帶保證人，約定利息按
    年息百分之九點五三計付，詎訴外人晉德公司未依約清償，經原告處分抵押物後
    ，僅獲償部分本金及至八十九年四月十九日止之利息及違約金，而被告為系爭借
    款之連帶保證人，依法亦應負連帶清償責任，爰依連帶保證契約之法律關係，訴
    請被告給付原告如聲明所示之本金及其利息、違約金等情。被告則以：因原告給
    與晉德公司票貼額度僅有二十五萬元，晉德公司為向原告申請提高該票貼額度至
    二百萬元，邀被告擔任該票貼額度之保證人，被告才應原告要求在空白之文件上
    簽名，故原告所提出之前開變更借據契約書於被告簽立時係屬空白，被告從未同
    意擔任晉德公司關於系爭借款之連帶保證人等語，資為抗辯。
二、原告主張晉德公司於八十五年一月十三日向原告借款一千六百萬元，約定利息按
    年息百分之九點五三計算，晉德公司尚未依約清償完畢等情，業據原告提出借據
    影本為證，復為被告所不爭執，是原告此部分主張堪信屬實。惟被告仍執前詞置
    辯，茲本件所應審究者為（一）晉德公司就系爭借款部分尚欠原告之餘額為何。
    （二）被告有無為晉德公司擔任系爭借款之連帶保證人。
三、原告主張晉德公司於八十七年九月四日前就系爭借款共計清償六十萬元，其後晉
    德公司陸續再清償二十八萬元，系爭借款餘額部分經原告實行抵押權拍賣抵押物
    後，合計獲償六百八十五萬二千八百二十元，經抵充系爭借款本金二百二十三萬
    一千六百三十二元及至八十九年四月十九日之利息、違約金後，並扣除晉德公司
    償還之本金八十八萬元，晉德公司尚積欠原告一千二百八十八萬八千三百六十八
    元本金及自八十九年四月二十日起之利息、違約金等情，然被告抗辯：晉德公司
    相繼有二件不動產遭原告聲請拍賣，拍定價額分別為一百六十七萬九千元及七百
    五十二萬元，晉德公司另已清償八十八萬元，故晉德公司所欠原告之餘額應非如
    原告聲明所述云云，惟依原告所提出之借據影本、放款帳目明細資料查詢表、本
    院八十八年度執宙字第六八六九號分配通知書暨分配表影本及被告提出之晉德公
    司分期清償明細表影本觀之，晉德公司自八十六年九月十五日起至八十七年九月
    三日止合計償還原告六十萬元扣抵本金，另於本院八十八年度執宙字第六八六九
    號強制執行事件中受償本金二百二十三萬一千六百三十二元，加上於八十九年九
    月四日起晉德公司曾陸續清償之二十八萬元扣抵本金，故晉德公司已清償系爭借
    款本金部分為三百一十一萬一千六百三十二元，尚積欠原告借款本金為一千二百
    八十八萬八千三百六十八元，至本院八十八年度執字第六六二九號執行事件雖係
    對系爭借款連帶保證人之一游素珍為執行，惟該事件之債權原本為二百三十二萬
    八千二百一十四元，與系爭借款並不相同，有本院八十八年度執字第六六二九號
    分配通知書暨分配表影本在卷可佐，是該執行事件與本件無關，而被告對於晉德
    公司除清償上述借款本金外，復未能舉證證明有清償其他款項，是原告主張晉德
    公司尚積欠原告系爭借款本金為一千二百八十八萬八千三百六十八元及自八十九
    年四月二十日起之利息、違約金一節，應堪採信。
四、原告再主張：於八十六年三月三十一日因晉德公司請求原告給與延期清償系爭借
    款，因原告考量晉德公司財力狀況不佳，遂在增加被告為連帶保證人後，將清償
    期限延長至八十六年七月十三日等情，為被告所否認，並抗辯：若原告於八十六
    年三月三十一日已同意晉德公司延期至同年七月十三日清償，為何原告在同年六
    月六日即向晉德公司聲請核發支付命令，且於同年八月二日另行寄發催告書，又
    原告於聲請核發支付命令時並未將被告列為連帶保證人，故原告所為與常情不符
    云云，惟查，原告所提出之變更借據契約書上關於被告之簽名及印文部分，被告
    對其真正並不爭執，又原告主張晉德公司於簽立上開契約書後，亦僅繳息至八十
    六年四月十三日止，其後即未依約繳息，故原告才向本院聲請核發八十六年度促
    字第一二四五三號支付命令等語，則有被告所提出原告支付命令聲請狀影本及本
    院八十六年度促字第一二四五三號支付命令影本在卷為憑，被告對此未有任何反
    證提出，是晉德公司於簽立上開契約書後依約繳息至八十六年四月十三日一事，
    堪信屬實。按支付命令之聲請，專屬債務人為被告時，依第一條、第二條或第六
    條規定有管轄權之法院管轄，此民事訴訟法第五百十條定有明文。次按訴訟，由
    被告住所地之法院管轄，被告住所地之法院，不能行使職權者，由其居所地之法
    院管轄，此民事訴訟法第一條第一項亦定有明文。經查，晉德公司之設址與連帶
    保證人曾振富、游素珍、游根松及游嚴芝蘭之住所均位於桃園縣，依管轄之分配
    原則，原告如欲對晉德公司及曾振富、游素珍、游根松及游嚴芝蘭聲請核發支付
    命令係屬本院管轄範圍，而被告之設籍地在新竹市，原告欲對之聲請核發支付命
    令本應向臺灣新竹地方法院為之，是原告主張因管轄不同，才未在八十六年六月
    六日之支付命令聲請狀內一併將被告列入一節，應屬可採。又連帶債務之債權人
    依法得對於債務人中之一人或數人或其全體，同時或先後請求全部或一部之給付
    。故原告在系爭借款未獲完全清償前，為求債權能夠獲得滿足，依銀行一般之作
    業流程，於同年八月二日對債務人再行寄發催告書，於法並無相違，且在系爭借
    款未全部清償前，全體債務人仍負連帶責任，原告雖於八十九年七月間始對被告
    聲請核發支付命令，於法並無不合，況被告是否應負連帶清償責任，須綜合一切
    客觀情事加以判斷，並不得因兩次支付命令之期日相距久遠，即可逕行認定被告
    無須對系爭借款負連帶清償責任，是被告抗辯因原告未同時向本院及臺灣新竹地
    方法院聲請核發支付命令，而認被告並非系爭借款之連帶保證人云云，不足採信
    。
五、原告復主張：晉德公司於八十四年七月間即有申辦三百萬元之票貼貸款，嗣雖經
    原告調降票貼額度至一百萬元，然晉德公司之票貼額度並未調降至二十五萬元等
    語，惟被告抗辯：因原告僅給與晉德公司二十五萬元之票貼額度，為申請將票貼
    額度提高至二百萬元，才簽立上開空白之契約書等語。經查，依原告提出為被告
    不爭執之墊付國內票款融資動用申請書上關於核准貸放額度之記載分別為：三百
    萬元、一百萬元、一百萬元，合計墊付餘額則分別為九十八萬元、五萬元及零元
    等情，是原告主張其所核准晉德公司之票貼貸放額度曾由三百萬元調降為一百萬
    元一事，應屬可採。至被告抗辯：依實際墊付之金額推論原告核准晉德公司之票
    貼額度只有二十五萬元云云，惟實際墊付金額本與票貼額度不盡相同，另依上開
    三張墊付國內票款融資動用申請書所載亦非顯示原告僅核准晉德公司二十五萬元
    之票貼額度，被告復未提出反證以實其說，是被告之抗辯顯乏所據，不足採信。
六、原告主張晉德公司之票貼額度於八十五年七月十六日已遭停用，而八十六年四月
    一日所填寫之墊付國內票款融資動用申請書係晉德公司為申請將備償專戶內之存
    款餘額轉入其一般存款帳戶所填寫等語，為被告所否認。經查，依原告提出為被
    告不爭執真正之墊付國內票款融資要點第九條第三款記載：「專戶存摺應由貸放
    單位主管指定專人保管。惟得應借戶申請將專戶存款餘額抵償現欠後發給」等語
    ，又同要點第十條第一款前段及第二款亦記載：「各營業單位得於專戶款項兌收
    達一定金額後轉帳償還本行墊付之款項」及「放款收回後專戶內之存款餘額現轉
    入借戶之一般存款戶，不得逕行提現」等語，可知備償專戶內之存款應於抵償原
    告所墊付之款項後才可返還，且餘額借戶得聲請轉入該借戶之一般存款戶，至被
    告抗辯原告於核准票貼貸款後，原告即會主動將票貼後之餘額轉入晉德公司之一
    般存款戶內云云，依前開要點並無此部分依職權辦理之規範，而被告又未能舉證
    以實其說，其抗辯自不足採。是原告主張：晉德公司向原告申請票貼融資時，必
    須先設立一備償專戶，且專戶內存款餘額須由晉德公司申請後原告即會於抵償其
    為晉德公司所墊付之款項後發還等情，堪信屬實。
七、按民法第七百五十五條所載：「就定有期限之債務為保證者，如債權人允許主債
    務人延期清償時，保證人除對其延期已為同意外，不負保證責任。」其意旨當係
    指債權人自願延期而言。蓋債權人自願延期，即係對於契約之重要內容有所變更
    ，自無強保證人同意繼續作保之理，然若因債務人無法清償，而另定攤還方法者
    ，為債權人被事實所迫無法即時接受清償，與自願延期意義即有未同，此有最高
    法院五十年度台上字第二二五一號裁判意旨足資參照。經查，晉德公司於八十六
    年九月五日起至八十七年九月三日止已清償系爭借款六十萬元，並有被告提出之
    晉德公司分期清償明細表影本為證，復為原告所不爭執，被告此部分抗辯堪信屬
    實。惟晉德公司於八十六年七月間簽立之申請書上記載略以：「晉德電子興業有
    限公司向貴行中壢分行（即原告）借款新臺幣壹仟陸佰萬元、信用貸款新臺幣貳
    佰拾貳萬捌萬貳仟壹佰零肆元，及國外信用狀貸款美金貳萬壹仟玖佰陸拾玖元
    六角，本金及利息至今尚未能支付，．．．．．．，讓本公司分壹年期間每月新
    臺幣伍萬元之本金」等語，有被告提出之申請書影本附卷可稽，惟依上開申請書
    之內容，晉德公司自八十六年七月起一年內所支付之金額總計為六十萬元，而其
    所積欠原告之債權總額為新臺幣一千八百三十二萬八千二百一十四元及美金二萬
    一千九百六十九元六角，顯然晉德公司所清償之金額遠不足以支付積欠原告之借
    款本金，況原告若同意將系爭借款自八十六年七月十三日再次延期清償，依例亦
    需簽立變更借據契約書以資為憑，兩造間對於八十六年七月十三日以後未再簽立
    延期清償之變更借據契約書一事並不爭執，揆諸上開規定及說明，晉德公司因無
    力清償，原告為求債權能逐步收回，雖受領晉德公司之款項，然原告既未與晉德
    公司另定攤還之期限及方法，可知原告並非就系爭借款自願延期，即與民法第七
    百五十五條之意義不符，是被告抗辯原告已同意晉德公司於八十六年七月十三日
    後再次延期清償，被告依法可免負連帶清償責任云云，於法不合。
八、原告主張於八十六年三月三十一日與被告簽立變更借據契約書後，晉德公司隨即
    於當日繳息二筆，可知該契約書係作為延期清償之用等語，並提出放款帳目明細
    表為證，惟被告抗辯：依銀行之作業流程，上開契約書在尚未經過上級核准前，
    原告既無法確定准予晉德公司展期，為何簽約當日即受領晉德公司之款項等語。
    經查，依原告提出之財政部八十六年十二月一日逾期放款列報範圍規定之函文第
    三條第一款後段記載：「符合下列情形者，准免列入列報逾期放款範圍：．．．
    協議分期償還案件其程序要件以有書面資料可稽，如增補契約、協議償還申請書
    等，並經原授信核定層次或有權者核准始生效力」等語，可知上開契約書須經過
    原告於貸款與晉德公司時之授信核定層次或有權者核准後，始生免列入列報逾期
    放款範圍之事實，應堪認定。惟於清償期限屆至後，債務人所為之清償行為並非
    法所不許，且銀行所受領債務人於期後清償之金額，於銀行對債務人起訴求償時
    依法均應予以扣除，故原告為求儘速將借款部分收回，於八十六年三月三十一日
    該契約書未核准前即受領晉德公司所繳納之款項，與常情並無相違，於法亦無不
    可，是被告抗辯原告不可能於簽立上開契約書時即受領晉德公司之清償云云，為
    不足採。至證人游素珍於本院審理中證稱：「當時貸款時，我們確實是要辦理票
    貼，要將票貼的額度增加為二百萬元，我們在簽立契約時，契約是空白的，因為
    他們（即原告）告訴我們說，必須要送到總行去審核，所以不可以寫上資料」等
    語，惟證人游素珍於本院審理中亦證稱：「要延長契約的借款時間，是事後才口
    頭約定，所以只有在八十六年七月十三日到期後我們才有用書面聲請展延，分期
    五萬元」等語（參見本院九十一年四月二十六日準備程序筆錄），而系爭借款如
    未經原告同意延期清償，則依約應於八十六年一月十三日即已屆期，若如證人游
    素珍所述，則於八十六年三月三十一日晉德公司向原告申請提高票貼額度時，必
    定會提及晉德公司系爭借款已遲延之債務應如何處理一事，然證人游素珍卻證述
    於八十六年七月十三日才以書面向原告聲請展延，顯與社會常情及銀行作業之慣
    例不符，其證言之內容並不足以為被告有利之認定。
九、綜上所述，原告主張於八十六年三月三十一日因晉德公司申請將系爭借款延期清
    償，在增加被告為連帶保證人後，系爭借款之清償期限才延至八十六年七月十三
    日，並於八十六年三月三十一日由被告簽立變更借據契約書及授信約定書為憑等
    情，應堪採信，而被告抗辯該契約書於簽名時係屬空白一節，均不足採信。從而
    ，原告基於連帶保證之法律關係訴請被告返還原告借款一千二百八十八萬八千三
    百六十八元，及自八十九年四月二十日起至清償日止，按年息百分之九點五三計
    算之利息，並自八十九年四月二十日起至清償日止，按上開利率百分之二十計算
    之違約金，為有理由，應予准許。
十、本件事證已臻明確，兩造間其餘攻擊防禦方法，核與本判決結果不生任何影響，
    爰不一一予以論述，附此敘明。
據上論結，本件原告之訴為有理由，依民事訴訟法第七十八條，判決如主文。
中      華      民      國    九十二    年      六      月     十九     日
                                臺灣桃園地方法院民事第一庭
~B審判長法官  郭琇玲
~B      法官  文衍正
~B      法官  林哲賢
右為正本係照原本作成
如對本判決上訴，須於判決送達後廿日內向本院提出上訴狀
中      華      民      國    九十二    年      六      月     十九     日
~B法院書記官  陳淑芬


司法院資訊處製作；財團法人民間司法改革基金會備份。
